【裁判字號】    95,裁,773
【裁判日期】    950420
【裁判案由】    入出國及移民法
【裁判全文】
最  高  行  政  法  院  裁  定
                                     95年度裁字第00773號
抗  告  人  甲○○
上列抗告人因與相對人外交部領事事務局間入出國及移民法事件
，對於中華民國94年4月29日臺北高等行政法院93年度訴字第320
0號裁定提起抗告，本院裁定如下︰
    主  文
抗告駁回。
抗告訴訟費用由抗告人負擔。
    理  由
一、本件原裁定係以：抗告人於民國（下同）93年9月4日向相對
    人申請改辦居留簽證，經相對人以93年9月14日領二字第093
    01178230號函復，略以抗告人具中華民國及美國雙重國籍身
    分，並持美國護照入境，且在我國逾期停留，已觸犯「入出
    國及移民法」相關規定，不得改辦居留簽證，倘欲在我國定
    居，應儘速向居住地警察局繳納罰款後離境，再以國人身分
    持憑護照入境等語，嗣抗告人逕向原審提起行政訴訟。按本
    件抗告人不服相對人所為拒絕申請之處分，真意係請求命相
    對人為作成准許抗告人長期簽證之處分，惟本件抗告人未經
    訴願程序而逕行提起課以義務訴訟，於法自有不合。另查抗
    告人於起訴聲明中請求撤銷罰款部分，經台北市政府警察局
    函復，以抗告人迄今未檢具護照等相關資料辦理逾期出境手
    續，該局尚無法開立罰鍰處分書。故本件抗告人起訴聲明撤
    銷罰鍰之部分，因行政機關尚未做成行政處分，自不得提起
    行政爭訟，爰駁回抗告人在原審之起訴。
二、抗告意旨略謂：抗告人於93年8月17日赴相對人處申請改辦
    其外國護照居留簽證，經相對人拒絕。復依外交部人員指示
    ，於93年9月4日致函相對人，請求發給簽證，相對人以93年
    9月14日領二字第09301178230號函仍維持原決定。抗告人以
    為以上申請過程應符合訴願要求。且若以原審接受抗告人呈
    送起訴狀時，視為提起訴願，今亦可提起行政訴訟。抗告人
    提及台北市政府警察局，僅為述事實過程，非欲對該局提
    起告訴。抗告人身為中華民國國籍人，自可在國內永久居留
    。92年3月15日入境時已將國籍寫在入境登記表，並在出境
    登記表寫有中文姓名，身分證字號及在台之住址，已盡國民
    之應為，此次護照簽證之事，實非抗告人之錯。抗告人是中
    華民國國民，並無外國住所或住址，只為換簽證而出國，諸
    多不便，所需時間及費用造成負擔。抗告人不能同意相對人
    93年8月17日在抗告人所填「中華民國簽證申請表」上之批
    示，及93年9月15日收到抗告人回函之決定。請賜為適當之
    判決，以保抗告人權益云云。
三、按不服中央各部、會、行、處、局、署所屬機關之行政處分
    者，向各部、會、行、處、局、署提起訴願，訴願法第4條
    第8款定有明文。本件抗告人不服相對人之處分，應向外交
    部提起訴願，殊難以向原審提起行政訴訟而視為已經提起訴
    願。此外抗告人並未具體指摘原裁定有何違背法令之情事，
    其抗告為無理由，應予駁回。
四、依行政訴訟法第104條、民事訴訟法第95條、第78條，裁定
    如主文。
中    華    民    國    95    年    4     月    20    日
                  第二庭審判長法  官  廖  政  雄
                              法  官  林  清  祥
                              法  官  鍾  耀  光
                              法  官  姜  仁  脩
                              法  官  胡  國  棟
以  上  正  本  證  明  與  原  本  無  異
中    華    民    國    95    年    4     月    20    日
                              書記官  張  雅  琴


司法院資訊處製作；財團法人民間司法改革基金會備份。
